最高法院刑事判決　　　　　　　　　　　　　　　　八十七年度台上字第八三三號
　　上　訴　人　甲○○
右上訴人因搶奪案件，不服台灣高等法院高雄分院中華民國八十六年十一月二十日第
二審判決（八十六年度上訴字第二一五七號，起訴案號：台灣高雄地方法院檢察署八
十六年度偵字第一二一七八號），提起上訴，本院判決如左：
    主  文
上訴駁回。
    理  由
按刑事訴訟法第三百七十七條規定，上訴於第三審法院，非以判決違背法令為理由，
不得為之。是提起第三審上訴，應以原判決違背法令為理由，係屬法定要件。如果上
訴理由狀並未依據卷內訴訟資料，具體指摘原判決不適用何種法則或如何適用不當，
或所指摘原判決違法情事，顯與法律規定得為第三審上訴理由之違法情形，不相適合
時，均應認其上訴為違背法律上之程式，予以駁回。
本件上訴人甲○○上訴意旨略稱：(一)原判決先認定上訴人在第三次警訊時之供述係在
意識清醒下所為，其自白與事實相符，又認上訴人之該警訊自白尚有瑕疵，並非可採
，有理由矛盾之違法。(二)警員涂榮光於偵審中均稱：上訴人於警訊時未供認行搶。上
訴人於第一、二次警訊及偵審中亦均否認搶奪，並據證人即在警局陪同上訴人應訊之
女友陳灼蘭稱：上訴人始終不承認行搶。又上訴人因警訊時間久且次數多，而其一再
否認行搶，警方仍不放過而一再逼其承認，乃於第三次警訊時為與自己意思相違背之
自白，上訴人於第一審即稱：「在警局是因為被問得很煩才承認」。是上訴人第三次
警訊時之自白搶奪，既與上訴人之意思相違而有瑕疵，且與卷內資料不符，原判決採
為論罪之依據，自有判決不適用法則及理由矛盾之違法。(三)被害人陳益壬就何時發現
上訴人之機車尾隨其小客車後、何時囑家人報警、曾否於上訴人之機車靠近之前下車
等節，於警訊及偵審中之供述前後不一，而有瑕疵。原判決採為不利上訴人之認定，
亦有判決不適用法則之違法等語。
惟查原判決認定上訴人有其事實欄所載之犯行，因予改判論處刑法第三百二十五條第
一項之搶奪罪刑，業已明係依被害人陳益壬迭於警訊及偵審中指述遭上訴人搶奪手
戴勞力士金錶，及其反擊上訴人，旋經警及時趕到逮獲上訴人等情，並有贓物認領保
管收據一紙在卷可稽，且經上訴人於第三次警訊時自白上開搶奪犯行，復於第一審供
認曾於警訊為該自白無訛，為所憑之證據及認定之理由。對於上訴人否認犯罪，辯稱
：當日因陳益壬之小客車擋伊機車通路，伊即敲陳益壬車窗要其將車開走，陳益壬置
之不理，俟伊轉身要騎機車時，陳益壬即持鐵條毆打伊頭部，伊反擊時打到陳益壬之
手，致其手錶脫落掉地等語，認無足採；又證人陳灼蘭供述上訴人於警訊時始終表示
未搶陳益壬手錶，亦不足採為有利上訴人之認定；原判決俱依調查所得，逐一指駁予
以說明。經核閱全卷：(一)原判決依查證結果，明上訴人係在意識清醒下而為第三次
警訊之供認，其中關於搶奪陳益壬手錶乙節之自白，與事實相符，乃採為犯罪之證據
（見理由二(二)）。至公訴意旨另指上訴人搶奪許詩佩皮包部分，上訴人固亦於第三次
警訊時自白此部分犯行，然並未查獲任何贓物，且許詩佩於報案時指稱：看不清歹徒
所騎機車廠牌、顏色，僅從背影指認云云。既無其他補強證據可資證明上訴人搶奪許
詩佩皮包之自白係與事實相符，原判決因認上訴人此部分之自白尚有瑕疵，並非可採
（見理由五）。就此以觀，原判決殊無上訴意旨(一)所指理由矛盾之違法情形存在。(二)
警員涂榮光係制作上訴人第一、二次警訊筆錄之人，並非第三次警訊筆錄之訊問人，
有各該筆錄可憑，其自無從就上訴人第三次警訊之情形供證。上訴意旨(二)徒憑己見，
空口否認上訴人第三次警訊自白搶奪陳益壬手錶之任意性與真實性，進而主張原判決
有各項違法，要非依據卷內資料執為指摘之適法第三審上訴理由。(三)被害人之陳述有
部分前後不符時，究竟何者可採，法院得本其心證予以斟酌，非謂一有不符，即應認
其全部均為不可採信。觀諸卷內筆錄，陳益壬雖就被搶之前，其發現上訴人騎機車尾
隨在後並囑家人報警之時間，以及其有無下車等枝節事項，供述並非完全一致，然其
就上訴人如何搶奪其手錶之基本犯罪事實陳述，則始終一致。原判決採陳益壬所為遭
上訴人搶奪之指述資為不利上訴人之認定，核屬原審法院採證認事之適法職權行使，
亦非上訴意旨(三)所得任意指為違法。綜上，本件上訴違背法律上之程式，應予駁回。
據上論結，應依刑事訴訟法第三百九十五條前段，判決如主文。
中      華      民      國    八十七    年      三      月      六      日
                              最高法院刑事第二庭
                                  審判長法官  施  文  仁
                                        法官  陳  炳  煌
                                        法官  張  淳  淙
                                        法官  洪  文  章
                                        法官  林  錦  芳
      右正本證明與原本無異
                                              書  記  官
中      華      民      國    八十七    年      三      月     十三     日
